臺灣臺中地方法院刑事判決　　　　　　　　　　　　　九十一年交易字第四七九號
　　公　訴　人　臺灣臺中地方法院檢察署檢察官
　　被　　　告　甲○○
　　選任辯護人　陳育仁
右列被告因過失致死案件，經檢察官提起公訴（九十一年度偵字一五一六三號），本
院判決如左：
    主      文
甲○○因過失致人於死，處有期徒刑捌月。緩刑貳年。
    事      實
一、甲○○於民國（下同）九十一年三月十日晚上，駕駛友人丙○○所有車牌號碼Ｎ
    Ｕ─七０九二號自用小客車，沿臺中市○○區○○路二段三０一巷由河南路往弘
    孝路方向行駛。於同日晚上八時二十五分許，途經臺中市○○路○段三０一巷與
    弘孝路之丁字路口，欲左轉弘孝路時，原應注意汽車行進中，駕駛人應注意車前
    狀況，隨時採取必要安全措施，且應注意汽車左轉彎時，應距交岔路口三十公尺
    前顯示方向燈或手勢，行至交岔路口中心處左轉，而依當時情形，天氣晴朗，視
    距良好無障礙物，又無不能注意之情事，竟疏於注意，未留意前方交岔路口車輛
    之動態，且未到達交岔路口中心處即貿然提前左轉而逆向占用弘孝路往西屯路方
    向之車道行駛，適遇廖平騎乘屬於慢車之腳踏車，沿臺中市○○路由櫻花路往西
    屯路方向行駛，行經上開丁字路口欲右轉河南路二段三０一巷時，因在未劃設慢
    車道之道路未靠右行駛且在右轉時未先沿慢車道之外側靠邊右轉，因甲○○上開
    疏失，致其駕駛上開自用小客車之車頭前方撞及廖平騎乘之腳踏車，致廖平人車
    倒地受有外傷性蜘蛛膜下出血併左側硬膜下出血、心肺衰竭之傷害，經送醫後延
    至九十一年三月十三日上午十時三分許因頭部外傷顱內出血不治死亡，甲○○於
    肇事後，在未經有偵查權之機關或公務員發覺為犯行前，向處理本件車禍之臺中
    市警察局第六分局西屯派出所警員吳新衛自首陳明其為肇事者及肇事經過，並願
    接受裁判。
二、案經廖平之子乙○○訴由臺灣臺中地方法院檢察署檢察官偵查，及臺中市警察局
    第六分局報請相驗後，由臺灣臺中地方法院檢察署檢察官自動檢舉偵查起訴。
    理      由
一、訊據被告甲○○固坦承於右揭時、地駕駛汽車未注意車前狀況肇事致被害人廖平
    死亡等情，惟辯稱：當時被害人係由南往北要穿越弘孝路，不是沿臺中市○○路
    由櫻花路往西屯路方向行駛要右轉河南路二段三０一巷云云。惟查：右揭犯罪事
    實，業經告訴人乙○○指述甚詳，復有道路交通事故調查報告表一份及現場照片
    六張附卷可稽，又被害人廖平確因本件車禍死亡，亦經臺灣臺中地方法院檢察署
    檢察官督同檢驗員相驗屬實，製有勘驗筆錄、相驗屍體證明書、驗斷書各一份在
    卷為憑。再被告於警訊中已自承稱：自行車騎者（即死者）沿弘孝路欲右轉河南
    路，雙方發生車禍，對方略靠弘孝路左側方向行駛等語（見臺灣臺中地方法院檢
    察署九十一年度相字第四０四號偵查卷第六頁），參以臺中市警察局第六分局所
    製作之道路交通事故調查報告表中，「肇事經過摘要」欄中亦載明：「車（即
    死者）係沿臺中市○○路由櫻花路往西屯路方向行駛要右轉河南路二段三０一巷
    。」等語，觀之道路交通事故調查報告表，為被告於肇事後隨即之陳述內容，應
    屬記憶最為清晰，且又與被告於警訊中自稱之內容相同，則道路交通事故調查報
    告表與警訊中有關肇事之經過，應與事實相符，足見當時被害人應係沿臺中市○
    ○路由櫻花路往西屯路方向行駛要右轉河南路二段三０一巷，被告事後辯稱：被
    害人係由南往北要穿越弘孝路云云，顯為卸責之詞，不足採信。按汽車行駛時，
    駕駛人應注意車前狀況，並隨時採取必要安全措施。又汽車左轉彎時，應距交岔
    路口三十公尺前顯示方向燈或手勢，行至交岔路口中心處左轉。道路交通安全規
    則第九十四條第三項、第一百零二條第四款各定有明文。被告駕車自應注意上述
    道路交通安全規定。又依附卷之交通事故調查報告表所載，本件肇事當時，天氣
    晴朗、視距良好無障礙物，又無不能注意之情事，詎竟疏未注意車前狀況即貿然
    提前左轉，致煞避不及撞及被害人，並致被害人死亡，足認被告確有過失。被告
    過失行為與被害人之死亡間，具有相當因果關係。又本件經送臺灣省臺中市區車
    輛行車事故鑑定委員會鑑定結果，依分析意見認：「據現場圖示，林車係左斜
    向停止於路口內弘孝路對向車道停止線前方，廖車左倒在車前方停止線上，
    遺有刮地痕三公尺，起點即在車車前，雖可研判此即兩車衝突點，然仍無法判
    斷車之行駛路徑如何，經研議：若廖車係依標線沿順向車道行駛，則全部咎
    責應歸車林信孝（應為甲○○）。若車非依標線順向行駛，則兩車均未依標
    線指示行駛，同為肇事原因。」，此有該會九十一年四月二十三日中市鑑字第九
    一０二二六號函及鑑定意見一份在卷可參，固非無見，然已如前述，被害人當時
    係沿臺中市○○路由櫻花路往西屯路方向行駛要右轉河南路二段三０一巷，其係
    依標線沿順向車道行駛，另參酌現場圖之佐證資料研析，當時被害人之車係左倒
    在弘孝路順向車道停止線上，此應為被告與被害人兩車之撞擊點，上開鑑定意見
    亦認此即兩車衝突點，而觀之兩車撞擊點已靠近弘孝路中間道路分隔雙黃線，則
    顯見被害人遭撞擊時，並未靠右行駛，依附卷之道路交通事故調查報告表可知，
    雖弘孝路之快慢車道間並無劃分或無慢車道，然依道路交通安全規則第一百二十
    四條第二項規定：「慢車應在劃設之慢車道上靠右行駛，在未劃設慢車道之道路
    ，應靠右側路邊行駛。但各地警察機關對於行駛地區、路線或時間有特別規定者
    ，應依其規定。」、第一百二十五條第四款規定：「慢行車行駛至交叉路口，其
    行進或轉彎，應依左列規定：右轉時，應先沿慢車道外側慢行，靠邊右轉。」，
    此外，依道路交通安全規則第六條第一款規定，被害人騎乘之腳踏車係屬慢車，
    則被害人騎乘腳踏車遭撞擊時未靠右行駛，顯然違反上述道路交通安全規則第一
    百二十四條第二項及第一百二十五條第四款規定，且查無道路交通安全規則第一
    百二十四條第二項但書特別規定之情形，故被害人亦應與有過失甚明，本件被害
    人雖依弘孝路之標線順向行駛，惟應認被告及被害人同為肇事原因較為適法，本
    案被害人雖與有過失，惟不能因此解免被告之過失責任，從而，事證明確，被告
    犯行堪以認定。
二、核被告所為，係犯刑法第二百七十六條第一項之過失致人於死罪。又被告於肇事
    後，在未經有偵查權之機關或公務員發覺為犯嫌前，留在車禍現場並向到場處理
    之臺中市警察局第六分局西屯派出所警員吳新衛警員坦承其為肇事者及肇事經過
    ，而願接受裁判，業據被告陳明在卷，並有臺中市警察局第六分局西屯派出所制
    作之相驗案件初步調查報告表附卷可參，核與自首要件相符，依法減輕其刑。爰
    審酌被告於肇事後已與被害人家屬達成和解賠償損害，有被告所提和解書一紙附
    卷可稽，及其過失程度且被害人與有過失、本件犯行造成被害人死亡之結果、被
    害人家屬所受傷痛程度、與被告犯後坦承肇事，態度良好等一切情狀，量處如主
    文所示之刑，以資懲儆。末查被告並無前科，未曾受有期徒刑以上刑之宣告，有
    臺灣臺中地方法院檢察署刑案資料查註紀錄表及臺灣高等法院被告全國前案紀錄
    表附卷可參，其因一時疏忽致犯本案，經此科刑教訓，當知所警惕，信無再犯之
    虞，故本院認其所受刑之宣告，以暫不執行為適當，爰依法併予宣告緩刑二年，
    以勵自新。
據上論斷，應依刑事訴訟法第二百九十九條第一項前段，刑法第二百七十六條第一項
、第六十二條前段、第七十四條第一款，罰金罰鍰提高標準條例第一條前段，判決如
主文。
中      華      民國     九十一     年     十二     月     四     日
                                  臺灣臺中地方法院交通法庭
                                        法  官  郭  德  進
右正本證明與原本無異。
如不服本判決，應於判決送達後十日內向本院提出上訴狀( 應附繕本 )，上訴於臺灣
高等法院臺中分院。
                                        書記官
中      華      民      國      九十一    年    十二    月       六     日
刑法第二百七十六條第一項
因過失致人於死者，處二年以下有期徒刑、拘役或二千元以下罰金。
                                                                        Ｂ
